【裁判字號】    98,易,524
【裁判日期】    980423
【裁判案由】    詐欺等
【裁判全文】
臺灣板橋地方法院刑事判決               98年度易字第524號
公  訴  人  臺灣板橋地方法院檢察署檢察官
被      告  甲○○
選任辯護人  余西鈞律師
上列被告因詐欺案件，經檢察官提起公訴（97年度偵字第1888 8
號），由本院合議庭裁定改依簡式審判程序審理，並判決如下：
    主  文
甲○○意圖為自己不法之所有，以詐術使人將第三人之物交付，
處有期徒刑陸月，如易科罰金，以新臺幣壹仟元折算壹日。未扣
案之變聲器壹台沒收。
    事  實
一、甲○○與乙○○（原名簡淑娟）原係男女朋友關係，先前於
    民國95年間某日，向乙○○借用兆豐證券股份有限公司新莊
    分行帳戶（帳號700W0000000 號，以下簡稱兆豐證券帳戶）
    及兆豐國際商業銀行三重分行帳戶（帳號00000000000 號，
    以下簡稱兆豐銀行帳戶）之存摺及金融卡，作為投資買賣股
    票之用，其後雙方於96年5 月間分手，乙○○即將上開帳戶
    予以凍結，並要求甲○○返還上開帳戶存摺及金融卡，惟甲
    ○○仍遲未歸還而繼續持有該存摺及金融卡，直至96年8 月
    29日及同年10月8 日，甲○○在其位於臺北縣新莊市○○路
    ○ 段464 號8 樓之住處，先後接獲統一綜合證券股份有限公
    司寄發予乙○○之股票帳簿配發申請書及股票發放通知書，
    進而得知乙○○所任職之日月光半導體製造股份有限公司（
    下稱日月光公司）準備配發該公司股票5 張（共計5000股）
    予乙○○，並存入乙○○上開兆豐證券帳戶內，竟意圖為自
    己不法之所有，先於96年9 月28日某時，利用變聲器處理過
    後所發出之女子聲音，撥打電話予不知情之兆豐證券營業員
    李禹萱，佯稱為「乙○○」本人，表示欲將上開遭凍結之兆
    豐證券帳戶解凍，復又於同年10月26日中午某時許，再以上
    述相同之方式，佯為「「乙○○」本人，表示欲將乙○○所
    有日月光公司股票5 張賣出，致使李禹萱陷於錯誤，乃受委
    託將上開遭凍結之兆豐證券帳戶予以解凍，並將乙○○所有
    日月光公司股票5 張以每股新臺幣（下同）37.25 元賣出，
    扣除手續費265 元及稅金558 元後，再將賣出股票所得款項
    之185,427 元，於同年10月30日匯入實際上已由甲○○支配
    使用之上開兆豐銀行帳號內，甲○○並隨即於同日持該兆豐
    銀行帳戶金融卡，至臺北縣三重市某處之自動提款機，接續
    4 次提領乙○○所有該兆豐銀行帳戶內之存款共計12萬元得
    逞，嗣因李禹萱事後向乙○○本人回報上開股票交易情形，
    經乙○○發覺有異後立即報警處理，始循線查悉上情。
二、案經乙○○訴由桃園縣政府警察局中壢分局報告臺灣桃園地
    方法院檢察署呈請臺灣高等法院檢察署檢察長核轉臺灣板橋
    地方法院檢察署檢察官偵查起訴。
    理   由
一、上開犯罪事實，業經被告甲○○於本院審理時坦承不諱，核
    與告訴人乙○○於警詢時及偵查中所指述之情節大致相符，
    並經證人李禹萱於警詢及偵查中證述明確；此外，復有統一
    綜合證券股份有限公司股務代理部97年7 月24日統證券市場
    （97）股代字第097000196 號函、兆豐國際商業銀行三重分
    行96年12月7 日（96）兆銀重第280 號函附客戶歷史檔交易
    明細查詢表及提款機錄影監視畫面翻拍照片、證人李禹萱於
    偵查中所提出之兆豐證券股份有限公司新莊分行總機電話明
    細、通聯紀錄及室內電話000000000 號申辦人資料查詢表等
    附卷可資佐證，足認被告自白與事實相符，是以本件事證明
    確，被告犯行堪予認定，應依法論科。
二、核被告所為，係犯刑法第339 條第1 項之詐欺取財罪。至公
    訴意旨雖以：被告於詐欺取得並變賣告訴人所有日月光公司
    股票5 張後，復持其所保管之告訴人所有金融卡將變賣股票
    款項加以提領之行為，另行構成刑法第339 條之2 第1 項以
    不正方法由自動提款設備取得他人之物罪嫌，且該犯行與上
    述詐欺取財之犯行，均係以1 行為犯之，是為想像競合犯，
    應依刑法第55條規定從一重之詐欺取財罪處斷；此外被告持
    有告訴人兆豐銀行帳戶存摺及金融卡，係處於可隨時提領其
    內款項之狀態，則被告又將變賣股票所得之金錢，予以提領
    而侵占入己，應另行構成刑法第335 條第1 項之侵占罪嫌云
    云。惟查：被告既係利用其仍持有告訴人所有兆豐證券帳戶
    及兆豐銀行帳戶之機會，施用詐術而使告訴人所有該2 帳戶
    解涷而得繼續使用，並盜賣兆豐證券帳戶內股票，致使變賣
    股票所得之款項，悉數匯入其實際上已得以支配使用之該兆
    豐銀行帳戶內，則其詐欺取財之犯罪行為即已完成，是其繼
    續持有或提領該兆豐銀行帳戶內變賣股票所得之款項，僅屬
    事後「保有」或「處分」自己詐欺犯罪所得財物之行為，並
    未另行侵害其他之法益，顯係不罰之後行為，應不構成刑法
    第339 條之1 第1 項以不正方法由自動提款設備取得他人之
    物罪及同法第335 條第1 項之侵占罪，自不待言，是此部分
    公訴意旨，容有未洽，併此敘明。
三、爰審酌被告前有犯贓物罪及竊盜罪之前科紀錄（均不成立累
    犯），素行不良，且明知其向告訴人所借用之兆豐證券帳戶
    及兆豐銀行帳戶，早已由告訴人涷結而不再提供予其使用，
    竟於獲悉告訴人受配發日月光股票至上開證券帳戶內之後，
    心生貪念，冒充告訴人之身分加以擅自變賣，並隨即提領變
    賣股票所得之款項，欲藉以彌補其與告訴人交往期間之花費
    ，其動機、目的均難謂正當，復參酌其犯罪之手段、智識程
    度、與被害人之關係、對被害人所造成損害之程度以及事發
    後猶一再否認犯行，嗣於本院審理時眼見事跡敗露，始願據
    實坦承犯行之犯後態度等一切情狀，量處如主文所示之刑，
    並諭知易科罰金之折算標準。至未扣案之變聲器1 台，則係
    被告所有供本件詐欺犯罪所用之物，業經被告到庭自承不諱
    （參見本院98年3 月26日準備程序筆錄第2 頁至第3 頁），
    且既經被告於98年4 月9 日親自攜帶到庭交由本院進行勘驗
    ，自應認現仍存在而尚未滅失，爰依刑法第38條第1 項第2
    款規定宣告沒收，附此敘明。
四、末按「除被告所犯為死刑、無期徒刑、最輕本刑為 3年以上
    有期徒刑之罪或高等法院管轄第1審案件者外，於前條第1項
    程序進行中，被告先就被訴事實為有罪之陳述時，審判長得
    告知被告簡式審判程序之旨，並聽取當事人、代理人、辯護
    人及輔佐人之意見後，裁定進行簡式審判程序。」刑事訴訟
    法第273條之1第 1項定有明文。查本件被告所犯上開刑法第
    339 條第1 項之罪，其法定刑並非最輕本刑為3 年以上有期
    徒刑之罪，且被告於本院98年4 月9 日準備程序進行中，復
    就被訴之事實為有罪之陳述，經告知被告簡式審判程序之旨
    ，被告、辯護人及公訴人對於本件改依簡式審判程序審理亦
    均表示同意，是本院即依前揭刑事訴訟法規定，裁定本件進
    行簡式審判程序，末此敘明。
據上論斷，應依刑事訴訟法第273條之1第1項、第299條第 1項前
段，刑法第339 條第1 項、第41條第1 項前段、第38條第1 項第
2款，刑法施行法第1條之1，判決如主文。
本案經檢察官黃明絹到庭執行職務。
中    華    民    國    98    年    4     月    23    日
                       刑事第十九庭
                            法  官    楊  仲  農
上列正本證明與原本無異。
如不服本判決，應於判決送達後10日內敘明上訴理由，向本院提
出上訴狀 (應附繕本) ，上訴於臺灣高等法院。其未敘述上訴理
由者，應於上訴期間屆滿後20日內向本院補提理由書「切勿逕送
上級法院」。
                            書記官    陳  香  君
中    華    民    國    98    年    4     月    27    日
附錄本案所犯法條全文：
中華民國刑法第339條
意圖為自己或第三人不法之所有，以詐術使人將本人或第三人之
物交付者，處 5 年以下有期徒刑、拘役或科或併科 1 千元以下
罰金。
以前項方法得財產上不法之利益或使第三人得之者，亦同。
前二項之未遂犯罰之。


司法院資訊處製作；財團法人民間司法改革基金會備份。
